臺灣高雄地方法院刑事判決　　　　　　　　　　九十一年度簡上字第八九號
　　上　訴　人
　　即　被　告　乙○○
右列上訴人即被告因背信案件，不服臺灣高雄地方法院鳳山簡易庭九十年鳳簡字第四
０七號中華民國九十一年三月七日第一審判決（聲請案號：九十年度偵字第六二二一
號），提起上訴，本院判決如左：
    主  文
原判決撤銷。
乙○○為他人處理事務，意圖為他人不法之利益，而為違背其任務之行為，致生損害
於本人之財產，處有期徒刑月，如易科罰金，以佰元折算壹日，緩刑貳年。
    事  實
一、乙○○係設於高雄縣橋頭鄉○○村○○路信義巷六三號一樓世豐交通有限公司（
    下簡稱世豐公司）實際負責人，其提供世豐公司名義供車輛靠行，登記為靠行車
    輛所有人，如靠行車輛需辦理汽車借款，並負責以公司名義為靠行車輛所有人洽
    辦貸款，係為他人處理事務之人，其因世豐公司另輛靠行車輛積欠新鑫公司貸款
    ，無法辦理動產擔保抵押登記塗銷，世豐公司需款為該車輛辦理塗銷登記，竟意
    圖為世豐公司不法之所有，藉甲○○將其所有車牌號碼ＷＩ－二九九號營業大客
    車靠行登記為世豐公司所有，其持有該車輛除行車執照、保險卡以外一切證件之
    機會，於民國八十八年九月二日，以世豐公司名義，未經甲○○同意，擅自提供
    前述車輛設定動產抵押登記，向太設企業股份有限公司高雄分公司（簡稱太設公
    司）辦理貸款新台幣（下同）九十萬元，致生損害於甲○○對於ＷＩ－二九九號
    營業大客車所有權之行使。迨至八十九年九月間，甲○○因向托運人請領運費之
    需，多次要求乙○○給予世豐公司之統一發票，均無法如願，驚覺世豐公司營運
    有問題，查詢車輛登記情形，由太設公司告知，始明瞭上情。
二、案經甲○○訴由臺灣高雄地方法院檢察署檢察官偵查聲請簡易判決處刑。
    理  由
一、訊據被告乙○○否認有何背信犯行，辯稱係告訴人甲○○囑其辦理汽車貸款，款
    項貸得後，告訴人甲○○嫌利息太重不願接受，其始將貸得款項留供其他車主借
    用云云，告訴人甲○○於本院審理時，亦附和被告之供述，改稱確有同意被告辦
    理抵押貸款云云。惟查：前揭事實業據被告於檢察官偵訊時自承在卷，核與告訴
    人甲○○於檢察官偵訊時所為指訴相符，並有ＷＩ－二九九號營業大客車動產擔
    保交易動產抵押設定登記申請書、動產抵押契約書各一份附卷可稽，而被告以告
    訴人甲○○所有ＷＩ－二九九號營業大客車設定動產抵押，為世豐公司貸得之款
    項，均係寄存在世豐公司帳戶，於需款時自動轉帳使用於該公司，為被告所自承
    ，苟如被告所辯，告訴人甲○○係事後嫌利息太高不願依約借貸，被告理應將貸
    款歸還太設公司，即便借得款項後需繳納利息，亦應先行繳納當時已有之利息後
    向告訴人甲○○催討，以免利息持續增加，損害加大，關係越趨複雜，被告不思
    償還貸款，反將貸款留為世豐公司所用，所辯顯與常情不符，再者，被告如欲以
    告訴人甲○○事後不願借貸之款項留供其他車主借貸之用，衡情亦必事先取得告
    訴人甲○○同意，以免滋生誤會，並明彼此責任，被告以告訴人甲○○所有車輛
    設定抵押所借得款項留為其他車主之用，竟始終未告知甲○○，實與常理有違，
    前揭所辯不足採信，而告訴人甲○○事前不知被告以其所有車輛設定抵押辦理貸
    款，已據其於檢察官偵訊時供明在卷，其事後於本院審理時翻異前詞，無非迴護
    被告之舉，亦不足採，事證明確，被告犯行堪以認定。
二、被告乙○○係高雄縣橋頭鄉○○村○○路信義巷六三號一樓世豐交通有限公司實
    際負責人，業經被告自承在卷，其提供世豐公司名義供車輛靠行，登記為靠行車
    輛所有人，如靠行車輛需辦理汽車借款，並負責以公司名義為靠行車輛所有人洽
    辦貸款，自係為他人處理事務之人，核其所為，係犯刑法第三百四十二條第一項
    ，意圖為第三人不法利益，而為違背其任務之行為，致生損害於本人財產之背信
    罪。原判決就被告乙○○前開背信犯行予以論罪科刑，固非無見，被告上訴仍執
    前詞，亦無理由，惟查，被告係意圖為世豐公司不法所有，而以甲○○之營業大
    客車設定抵押辦理貸款，非為自己不法所有而背信，原判決未注意及此，逕論以
    被告為他人處理事務，意圖為自己不法之利益，而為違背其任務之行為，致生損
    害於本人之財產，尚有未洽，被告上訴雖無理由，原判決既有違法之處，仍應由
    本院予以撤銷，並自為判決。爰審酌被告為他人處理事務，不知為本人謀利益，
    反在未經告訴人同意下，將告訴人靠行之車輛設定抵押供自己負責公司借款擔保
    之用，嚴重損害告訴人利益，犯後否認犯行，惟念其已賠償告訴人部份款項，犯
    後態度尚稱良好等一切情狀，量處如主文所示之刑，並諭知易科罰金之折算標準
    。又被告前未曾受有期徒刑以上刑之宣告，素行尚佳，有被告臺灣高等法院被告
    全國前案紀錄表、臺灣高雄地方法院檢察署刑案資料查註紀錄表各一份在卷足憑
    ，且事後已與告訴人達成和解，告訴人亦表示不予追究，經此偵審教訓及刑之宣
    告，當知警惕，信無再犯之虞，本院認以暫不予執行其刑為適當，爰併宣告緩刑
    二年，以啟自新。
三、被告前揭行為後，刑法第四十一條雖於九十年一月十日公布修正為第四十一條第
    一項，其規定為「犯最重本刑為五年以下有期徒刑之罪，而受六個月以下有期徒
    刑或拘役之宣告，因身體、教育、職業或家庭之關係，執行顯有困難者，得以一
    元以上三元以下折算一日，易科罰金。但確因不執行宣告之刑，難收矯正之效，
    或難以維持法秩序者，不在此限」，將易科罰金適用範圍擴大為「犯最重本刑為
    五年以下之罪，而受六個月以下有期徒刑或拘役之宣告」，較有利於被告，然易
    科罰金係關於執行之事項，與罪刑輕重無涉，自應尊重制訂新法之精神，一律適
    用新法，不生新舊法適用之比較問題，是被告犯罪後法律已有如上之修正，自應
    依新法規定併諭知易科罰金之折算標準，無比較新舊法適用之問題，附此敘明。
據上論斷，應依刑事訴訟法第四百五十五條之一第一項、第三項、第三百六十九條第
一項前段、第三百六十四條、第二百九十九條第一項前段，刑法第三百四十二條第一
項、修正後刑法第四十一條第一項、罰金罰鍰提高標準條例第一條前段、第二條，判
決如主文。
本案經檢察官楊慶瑞到庭執行職務。
中      華      民      國      九十一      年      七    月  二十六    日
                                   臺灣高雄地方法院刑事第二庭
                                     審判長法  官  宋  明  中
                                           法  官  陳  志  銘
                                           法  官  高  榮  宏
右正本證明與原本無異。
不得上訴。
                                           書記官  邱  秋  珍
中      華      民      國      九十一      年      七    月  二十六    日
附錄參考法條：
刑法第三百四十二條
為他人處理事務，意圖為自己或第三人不法之利益或損害本人之利益，而為違背其任
務之行為，致生損害於本人之財產或其他利益者，處五年以下有期徒刑、拘役或科或
併科一千元以下罰金。
前項之未遂犯，罰之。
